【裁判字號】    97,金訴,19
【裁判日期】    980630
【裁判案由】    違反期貨交易法
【裁判全文】
臺灣臺北地方法院刑事判決              97年度金訴字第19號
公  訴  人  臺灣臺北地方法院檢察署檢察官
被      告  辛○○
選任辯護人  洪瑞悅律師
            賴玉山律師
上列被告因違反期貨交易法案件，經檢察官提起公訴（97年度偵
緝字第1996號），本院判決如下：
    主  文
辛○○共同犯常業詐欺取財罪，處有期徒刑貳年陸月。
    事  實
一、辛○○夥同真實姓名年籍不詳之成年男子Ronald、Chris 、
    Grans 、Barry 、成年女子Maggie、Eva 、Judy、Gobhy 、
    Liwa、Linda 、Grace 、「美鳳」、「嘉宜」、「高梓童」
    、「小芳」、「高亦平」、「楊麗莎」、「高嘉妤」、「柯
    婉欣」等人，共同基於意圖為自己不法所有之常業詐欺犯意
    聯絡，共組詐騙集團，於民國91年2 月間承租臺北市○○路
    ○段59號7 樓之2 設立「駿威企業有限公司」（下稱駿威公
    司），並於同年3 月間以每月新臺幣（下同）3 萬元之代價
    ，雇用知情之丙○○（原名李來益，業經臺灣高等法院以97
    年度上訴字第1605號判決有罪確定）擔任駿威公司之名義負
    責人，丙○○並應於每日到辦公室內，使人誤認駿威公司為
    正常營運之公司為幌，而自同年3 月間某日起，以駿威公司
    名義在報紙上刊登徵人啟事，以招募內勤職員、文書人員、
    會計等專職人員名義，誘騙庚○○、壬○○、乙○○○、巳
    ○○、寅○○、丁○○、丑○○、癸○○、子○○（甲○○
    之配偶）、己○○、戊○○等人登門求職，並於錄取後，由
    辛○○自稱為「洪嘉嘉」、「洪曉雯」、「曉娟」，與有犯
    意聯絡之姓名年籍不詳之成年男子Ronald、Chris 、Grans
    、Barry 、成年女子Maggie、Eva 、Judy、Gobhy 、Liwa、
    Linda 、Grace 、「美鳳」、「嘉宜」、「高梓童」、「小
    芳」、「高亦平」、「楊麗莎」、「高嘉妤」、「柯婉欣」
    等人，或佯裝新進未久之同事，或喬裝已有從事外匯期貨交
    易經驗之資深同事，假借教導新進職員買賣外幣操作外匯等
    名義，誆稱在公司買賣外匯穩賺不賠，獲利頗豐等語，並製
    造已有同事出資投資而大量獲利之假象，慫恿庚○○等人參
    與操作外幣投資，使庚○○等人因而陷於錯誤，而同意在公
    司開戶，並前後多次按照辛○○等人之指示，將買賣外匯之
    保證金匯入指定之澳門地區銀行Bank of China,MacauBranc
    h （帳號000000000000、戶名Wing King Inter national
    Trading Management）；嗣辛○○等人又於公司內部電腦製
    造假交易，先讓庚○○等人於帳面上獲利，復旋即製造虧損
    紀錄，以操作失誤已鎖單為由，向庚○○等人誆稱需加碼保
    證金始可領回原先匯入之款項等語，使庚○○等人不疑有他
    ，繼續匯款至上開指定帳戶。辛○○等人於91年3 月至同年
    8 月間，即以上開方式共計詐得如附表所示之金錢（起訴書
    誤載為4200萬元，匯款人、匯款時間、金額，均詳如附表所
    示），並恃為生活之資。嗣因庚○○等人虧損殆盡，辛○○
    等人亦無預警離開上址搬遷一空，致庚○○等人索償無門，
    始知受騙。
二、案經庚○○等人訴由法務部調查局臺北市調查處移送臺灣臺
    北地方法院檢察署檢察官偵查起訴。
    理  由
一、證據能力之認定：
（一）證人即告訴人壬○○之調查筆錄，屬於被告以外之人於審
      判外之陳述，且不符合刑事訴訟法第159 條之2 、第159
      條之3 所規定之例外情形，被告辛○○及辯護人既爭執其
      證據能力，依同法第159 條第1 項，自不得作為證明被告
      犯罪之證據。
（二）證人即共犯丙○○、證人辰○○之調查筆錄，固屬被告以
      外之人於審判外之陳述，而有傳聞法則之適用。惟查：
    1.證人即共犯丙○○於本院審理時，就本件重要待證事實與
      其調查筆錄中所述並不相符（詳如後述），就該內容不相
      符之部分，證人丙○○於本院審理時表示：「因為已經事
      隔那麼多年，我現在已經忘記那時候的事發狀況了，我在
      調查局確實有這樣講」、「（你在91年12月19日調查局之
      調查筆錄所述，是否均據實以告？）對，我都據實以告。
      」（本院卷第79、80頁）等語。本院審酌證人丙○○91年
      12月19日調查筆錄之證述距案發日較近，記憶自較深刻，
      可立即陳述所知，亦較無來自外力之影響或干擾，且該次
      調查筆錄內容均係證人丙○○基於自由意志所為陳述，並
      有律師陪同到場等情，堪信其調查筆錄之陳述，客觀上應
      具有較可信之特別情況，且證人丙○○身為本案共犯，其
      調查筆錄之陳述為證明本件犯罪事實之存否所必要，依刑
      事訴訟法第159 條之2 規定，證人丙○○之調查筆錄自具
      有證據能力。
    2.證人辰○○於本院審理時，就本件重要待證事實與其調查
      筆錄中所述並不相符（詳如後述），經本院提示該次筆錄
      予證人辰○○辨認，證人辰○○表示：「我有這樣講。都
      實在。我都有據實陳述。」、「我在調查局做筆錄時，在
      那時候我記憶比較清楚。」（本院卷第163 頁）等語。本
      院審酌證人辰○○92年4 月11日調查筆錄之證述距案發日
      較近，記憶自較深刻，可立即陳述所知，且該次調查筆錄
      內容均係證人丙○○基於自由意志所為陳述等情，堪信其
      調查筆錄之陳述，客觀上應具有較可信之特別情況，且為
      證明本件犯罪事實之存否所必要，依刑事訴訟法第159 條
      之2規定，證人辰○○之調查筆錄自具有證據能力。
（三）證人即共犯丙○○於95年5 月19日檢察官偵查時，因檢察
      官非以證人身分傳喚而係以被告身分傳喚丙○○到庭為訊
      問，其身分既非證人，即非刑事訴訟法第186 條第1 項前
      段所指「依法」有具結義務之人，與同法第158 條之3 「
      依法應具結」之要件不合，縱未命其具結，純屬檢察官調
      查證據職權之適法行使，當無違法可言（最高法院97年度
      台上字第1373號判決、97年度台上字第483 號判決、96年
      度台上字第3527號判決意旨參照）；又證人丙○○該次於
      95 年5月19日檢察官偵訊時所為之陳述、證人壬○○於95
      年9 月19日、97年9 月30日檢察官偵訊時經命具結所為之
      證述，固未經被告及辯護人進行反對詰問，惟上開未經被
      告行使詰問權之被告以外之人於偵查中向檢察官所為之陳
      述，應屬未經完足調查之證據，非謂無證據能力（最高法
      院95年度台上字第6675號判決意旨參照）。而證人丙○○
      、壬○○既分別於本院審理期日到庭具結作證，並經辯護
      人為充分之反對詰問，是被告詰問權之欠缺已於審判中由
      辯護人行使予以補正，本院經核前開供述證據並無任何顯
      不可信之情況，依刑事訴訟法第159 條之1 第2 項規定，
      自得作為證據。故辯護人主張上開檢察官偵查時之陳述未
      命具結、未經反對詰問，不具有證據能力，並非可採。
（四）證人即告訴人庚○○、乙○○○、巳○○、寅○○、刑青
      梅、丑○○、癸○○、甲○○、己○○、戊○○、證人卯
      ○○等人之調查筆錄，以及證人即告訴人庚○○、巳○○
      於檢察官偵訊時所為之證述（經命具結），被告之辯護人
      於本院審理時俱同意作為證據（見本院卷第89頁背面、第
      90頁），本院認該傳聞證據作成之情況亦無不當之情形，
      依刑事訴訟法第159 條之5 規定，自具有證據能力。
二、訊據被告辛○○矢口否認有何上揭犯行，辯稱：伊沒有經營
    期貨業務、沒有開這個公司，伊是去那裡上班的、是員工，
    伊沒有教那些被害人操作期貨，聽他們在討論一些外匯的東
    西什麼的，伊也不懂，那時候是公司主管要伊用不同的名字
    ，就是「洪嘉嘉」、「洪曉雯」、「曉娟」等名字，伊也有
    問公司為什麼要用其他的名字，但是主管說不要問那麼多照
    做就好云云。
三、辯護意旨略以：(一)被告與告訴人同於91年間應徵進入駿威公
    司，擔任總機及內勤文書工作，有關公司業務之期貨交易，
    均由客戶自行下單及親至銀行匯款，被告並未參與；被告本
    身亦無期貨交易操作之專業知識，自不可能向告訴人誆稱期
    貨交易盈虧分析及建議。(二)告訴人係匯款至澳門地區之銀行
    ，並非匯入被告個人之銀行帳戶，自無為自己不法所有意圖
    可言。(三)綽號 Eva、Mandy、Gobhy、Ronald等人未曾向被告
    透露真實姓名，被告對Eva 等人對客戶的施作亦不曾知悉，
    自無與Eva 等人有何犯意聯絡與行為分擔。(四)被告並非駿威
    公司之聲請設立人，亦非公司負責人、清算人或承租辦公室
    之人，被告並非主事者，並無面試丙○○之權限，丙○○於
    偵查中之供述並不實在，亦不能僅以證人辰○○陳稱被告係
    與其「接洽」更改承租人之女子，即逕認係被告出面承租公
    司辦公室云云。
四、經查：
（一）駿威公司於91年2 月間，曾由陳志洋出面向卯○○承租位
      於臺北市○○路○段59號7 樓之2 房屋，並辦理公司設立
      登記，被告並化名「嘉嘉」以每月3 萬元之代價，僱用丙○○擔任駿威公司之人頭負責人，嗣於同年4 月間，由被
      告出面與卯○○之子即辰○○接洽修改租約事宜，變更承
      租人為駿威公司等情，業經證人丙○○、卯○○、辰○○
      分別於調查、偵訊時供述在卷（見臺北市調處卷第1 至3
      頁、第67至68頁、第74至75頁、95年度偵字第9325號卷第
      15、16頁），復有房屋租賃契約書、「李來益」名片、駿
      威公司各類所得扣繳暨免扣繳憑單等在卷可稽（見臺北市
      調處卷第69至73頁），及駿威公司之登記資料附卷可參（
      見本院卷第39至52頁）。則被告既係出面與證人辰○○接
      洽修改租約事宜之人，並僱用證人丙○○擔任駿威公司之
      人頭負責人，顯見被告並非僅係單純在該公司上班之員工
      而已，堪以認定。
（二）告訴人庚○○、壬○○、乙○○○、巳○○、寅○○、丁○○、丑○○、癸○○、子○○（甲○○之配偶）、己○○、戊○○等人，分別因應徵而前往駿威公司，並於進入
      公司後因被告及姓名年籍不詳之成年男子Ronald、Chris
      、Grans 、Barry 、成年女子Maggie、Eva 、Judy、
      Gobhy 、Liwa、Linda 、Grace 、「美鳳」、「嘉宜」、
      「高梓童」、「小芳」、「高亦平」、「楊麗莎」、「高
      嘉妤」、「柯婉欣」等人所訛稱投資期貨、外幣有厚利可
      圖，而陸續匯款至渠等所指定之上開澳門地區銀行帳戶，
      嗣因渠等謊稱操作失誤已鎖單，必須加碼匯款，始可領回
      原先匯入之款項等語，使告訴人庚○○等人不疑有他，而
      繼續匯出款項等情（匯款時間、金額均詳如附表所載），
      已據告訴人庚○○、寅○○、巳○○、丁○○、丑○○、
      癸○○、甲○○、己○○、戊○○、乙○○○等人分別於
      調查局中陳明在卷（見臺北市調處卷第8 至20頁、第36至
      41頁、第42至46頁、第47至48頁、第49至50頁、第51至52
      頁、第53至54頁、第55至58頁、第62至63頁、第64至65頁
      ），並經證人即告訴人壬○○、庚○○、巳○○於偵查中
      、證人即告訴人壬○○、庚○○、乙○○○、巳○○分別
      於本院審理中證述甚詳（見95年度偵字第9325號卷第28至
      30頁、97年度偵緝字第1996號卷第32至33頁、本院卷第83
      至89頁、第154 至161 頁、第167 至169 頁、第164 至16
      6 頁），並有告訴人庚○○等人所提出之客戶清單、客戶
      交易結算紀錄表、壬○○匯款交易資料、開盤價數字表、
      外匯市場評論資料表、澳門地區銀行帳戶號碼、取款憑條
      、匯出匯款申請書回條、匯往國外受款人明細表（澳門
      Wing King International Trading Management帳戶匯款
      明細）等資料在卷可參。是以告訴人庚○○等人確實因受
      被告及上開不詳年籍之人以前揭假應徵投資之方式詐騙，
      而陸續匯款無誤。
（三）依證人壬○○於本院之證述：「（你在公司有無看過在庭
      被告？）有，被告辛○○從我進公司的第一天就看到她在
      駿威公司裡面了，她當初是化名洪嘉嘉。（你在駿威公司
      為什麼會投資期貨？）因為突然我到公司的第四天，公司
      有一個女子叫EVA ，她說有一個做期貨的買賣，利潤很高
      。（是誰教你操作這些期貨？）洪嘉嘉。EVA 也有教我作
      外幣的投資，洪嘉嘉也跟在我身邊，洪嘉嘉及EVA 一直不
      斷的慫恿我從事期貨交易買賣，洪嘉嘉也有教我期貨、外
      幣買賣。（洪嘉嘉是如何慫恿你？）就是我到公司的第一
      天她就在旁邊，就跟我說我們來做這些，作這些的利潤非
      常的高。（你在操作這些期貨交易時，是否自己親自敲單
      ？）我是聽辛○○及EVA 的指示。（你操作期貨交易的錢
      是親自匯款嗎？匯到哪裡？）第一次是有一個女子叫柯婉
      欣，匯款單的單子是柯婉欣幫我寫的，匯到澳門。（你前
      後匯了多少錢？）前後加起來300 萬。（操作之後有遇到
      什麼問題嗎？）就是不斷的鎖單，辛○○及EVA 就要我不
      斷的補錢，才能把之前的鎖單救回來。（你補錢之後有把
      鎖單救回來嗎？）完全沒有。（你為何要聽信他們再補錢
      ？）因為我就是聽信他們要把單子結了才能把錢要回來，
      結果一直誤入他們的圈套。（被告為何一直跟在你身邊？
      ）因為她一直要慫恿我要作這些買賣，她沒有什麼工作要
      做。（你之前有做過外幣期貨嗎？）完全沒有。你是否知
      道做期貨要繳納保證金嗎？）不知道。（幾口、幾口還有
      什麼平倉這個你會算嗎？）我也都是被告辛○○教我的。
      （買賣外幣期貨賺錢賠錢你會看嗎？）就是當天下單，他
      們說賠就賠阿。（誰說的？）EVA 及洪嘉嘉。（你如何知
      道你有下單買賣？）當初有給我單據，但洪嘉嘉叫我撕掉
      ，上面就寫有幾個口數，賺了多少這樣。（所以你實際也
      沒有辦法確認有沒有在下單？）對，我覺得是他們內部在
      搞鬼，根本沒有這些交易。」（見本院卷第83至88頁）；
      證人庚○○於本院證述：「（你進去駿威企業有限公司，
      被告也在駿威企業有限公司上班嗎？）是的，被告一直在
      我的身邊。（你是否在91年8 月8 日才開始操作失利賠錢
      的？）實際時間我不確定。其實下單都不是我親自下單，
      電話都是代打的，都是洪曉雯幫我代打電話下單。到後面
      就是錢都拿不回來。（你是在駿威企業有限公司上班期間
      才開始投資期貨的事情？）是的。（有關如何投資期貨，
      你自己清楚嗎？）我不清楚。（既然這樣，為何你會投資
      期貨買賣？）她們在旁邊一直慫恿我。（她們是指誰？）
      就是我在調查局筆錄有提到的那些人。（當時庭上被告，
      你是如何稱呼被告什麼名字？）我記得我是稱呼她為『曉
      雯』。（你去駿威企業有限公司應徵工作，為何會變成投
      資期貨？）是的，她們說這個很好賺，叫我們試看看。（
      你有真正的下單嗎？）其實我也不懂期貨。（你知道你匯
      錢是真的有下單買期貨嗎？）我不知道。（還是他們是拿
      投資期貨當幌子來欺騙你的錢？）是的。」（見本院卷第
      155 至161 頁）；證人乙○○○於本院證述：「（你有看
      過在庭被告？）有，就是她。那時候她在駿威公司都自稱
      『曉娟』。（你為何會投資外匯？提示臺北市調查處卷宗
      第91頁）就跟上面所說的一樣，就是求職，結果他們就慫
      恿我，說投資外匯很好賺，結果我就匯款三筆，…累積損
      失大約500萬元左右。（你在駿威公司除了看到被告外，
      還有無其他人那時候叫什麼名字？）有一位高小姐，還有
      一位eva 小姐是瘦瘦的、高高的，另一位是chris 男的…
      （你覺得當時候，真的有在買賣外匯嗎？）事後想起來，
      是絕對沒有的。因為一開始叫我來應徵文書處理工作，是
      登報的，我們看得時候是打電話過去應徵文書處理的工作
      ，說壹個月月薪3 萬元，後來就是跟你應徵後，教你公式
      的計算，駿威公司的人就說投資外匯很好賺，就是在庭被
      告、另一位高小姐，兩個人夾攻，一起說投資外匯很好賺
      ，說他們兩人自己也賺了不少，也很輕鬆，就跟我說也可
      以試試看，後來在庭被告就打電話叫我下單，也許剛開始
      一、兩次好像是有賺錢，之後賠錢就叫我再匯錢，再補單
      ，你就聽她指示匯錢補單。陸陸續續累積損失500 多萬元
      」（見本院卷第167 至169 頁）；證人巳○○於本院證述
      ：「就是剛開始我只是去上班，後來就是他們叫我做外匯
      ，那時候我不曉得，就是壹個辦公室內有另外兩個小姐在
      一起，本來我以為那兩個小姐也是來上班的，後來才知道
      那兩個小姐是要來控制我們。那兩個小姐高亦平、楊麗莎
      ，這些都是他們的假名，後來我就去銀行匯款，他們有兩
      個小姐說是陪著我們去，就是用台幣換成美金，匯款到澳
      門的帳戶，我就依照他們的指示去匯款，那時候我很單純
      ，我第一次去找工作，老闆是香港人chris ，他們說銀行
      不喜歡外面有人作外匯，我總共陸續匯款4 次，後來算算
      大約600 多萬元。（你都有留著匯款的單據嗎？）單據我
      記得那時候老闆chris 每次我匯錢回來，都說剛才銀行匯
      款的單據交給他保管，他說要放在他那邊保管，他要跟澳
      門的人對帳，所以單據我就放在chris 那邊，我離開時，
      也沒有向chris 要單據回來。（你是覺得為什麼會被騙？
      ）我很傻，真的不知道。當時我在他們辦公室，就是用電
      話，就是長途電話，澳門那邊就會有人回應說現在行情多
      少，也會回報昨天買賣結帳金額等情形。當初我們認為是
      有買賣，但現在我們覺得是被騙了，完全都是假的。（你
      在公司有無看過在庭被告？）好像有那個印象有在走動，
      我有見過她。」（見本院卷第165 至166 頁）等語。據此
      可知，被告不僅與公司內EVA 、chris 、高亦平、楊麗莎
      等人，不斷慫恿壬○○、庚○○、乙○○○等被害人從事
      期貨交易買賣，並且教導對期貨交易毫無經驗之告訴人操
      作期貨及指示下單，復製造賺錢假象誘使告訴人加碼投資
      ，再訛稱鎖單賠錢需補單為由詐騙告訴人匯款，其與駿威
      公司內化名chris 、高亦平、楊麗莎、EVA 等人就詐騙告
      訴人之行為，顯有犯意聯絡及行為分擔甚明。又依告訴人
      前開所述，渠等既未拿到實際從事期貨交易之單據證明，
      且有無交易、下單口數等資料均係從被告等人片面聽聞而
      來，告訴人事後回想亦陳述期貨交易完全是假的，參以證
      人乙○○○證述駿威公司有連夜搬走之情況（見本院卷第
      168 頁），則被告等人顯未實際從事經營期貨業務，而係
      以投資期貨為幌對告訴人施以詐騙，應堪認定。是以被告
      及辯護人所辯，被告並未教導被害人操作期貨，且無與公
      司內Eva 等人有犯意聯絡與行為分擔云云，核與事實不符
      ，並不足採。
（四）至證人丙○○固於本院證稱：伊雖有在公司看過被告，但
      並非是被告應徵伊的，伊當時跟檢察官說應徵伊的人是「
      CANDY 」，伊沒有說她的名字，是檢察官自己在筆錄上寫
      被告，伊不知道「CANDY 」是不是被告云云。惟查，證人
      丙○○前於臺北市調處製作筆錄時明白供述：伊應徵倉庫
      管理員時，接受一年約25歲、化名嘉嘉女子面試，該女表
      示即將成立貿易公司，請伊當人頭負責人，月薪3 萬元，
      每日至公司上下班，無任何工作，伊因生活困頓，遂同意
      擔任該公司之人頭負責人等語（見臺北市調處卷第2 頁背
      面）；於檢察官偵訊時復供述：伊去應徵是被告辛○○面
      試伊，被告叫伊當負責人，一個月給伊3 萬元，不用做事
      ，只要到辦公室坐著，伊就答應了，薪水有時是被告拿給
      伊的等語（見95年度偵字第9325號卷第15頁）明確，而依
      證人丙○○於本院表示：伊在調查局的時候有看過被告口
      卡片上面的照片，就是口卡片裡面的那個人與伊接洽，伊
      在調查站所說的「嘉嘉」，就是被告辛○○口卡片上之人
      沒錯等情（見本院卷第81頁），可見證人丙○○於調查時
      所述「嘉嘉」之人即為被告無誤，參以證人丙○○表示其
      於調查筆錄中所言均據實以告（見本院卷第80頁），其復
      於本院詳閱被告之口卡片後即能指出該人即為「嘉嘉」（
      見本院卷第82頁背面），足認證人丙○○於偵查中所述：
      是被告（化名嘉嘉）應徵伊去駿威公司擔任人頭負責人等
      語，當非虛假，應可採憑，其嗣於本院之前揭證述，應係
      因時間相隔已久，記憶模糊下所為之證述，尚不足為被告
      有利之認定。
（五）又證人辰○○固於本院證述：伊在駿威公司內有見過被告
      ，但是沒有跟被告接洽過事情，與伊接洽租約的是壹個男
      的很高、壹個女的長髮云云。然依證人辰○○前於調查時
      所述：「辛○○」錄影帶畫面中之女子，係出面與伊接洽
      之女子，至於「李來益」錄影帶畫面中之男子，伊沒有印
      象等語（見臺北市調處卷第75頁），且經本院提示該次調
      查筆錄予證人辰○○辨認，證人辰○○表示：「我有這樣
      講，都實在。我都有據實陳述。」、「我在調查局做筆錄
      時，在那時候我記憶比較清楚。」等語（見本院卷第163
      頁），再參以證人辰○○於製作調查筆錄時，調查員有播
      放被告之錄影帶予其指認，且經其指認無誤等情，此據證
      人辰○○於本院證述明確（見本院卷第164 頁），由此足
      認證人辰○○於調查時所為證述，既經其指認無誤，當不
      可能有誤認之情事，故其於調查時所證係被告出面與伊接
      洽修改租約事宜等語，當屬可採，自難以證人辰○○於本
      院之前揭證述，即遽為被告有利之認定，附此敘明。
（六）綜上所述，被告及辯護人前揭所辯各節，無非事後圖卸之
      詞，均不足取。本件事證明確，被告犯行已堪認定，應依
      法論科。
五、新舊法之比較：
    查被告行為後，刑法業於94年2 月2 日修正公布，95年7 月
    1 日起施行。按行為後法律有變更者，適用行為時之法律，
    但行為後之法律有利於行為人者，適用最有利於行為人之法
    律，刑法第2 條第1 項定有明文。茲本條係規範行為後法律
    變更所生新舊法律比較適用之準據法，本身尚無新舊法比較
    之問題，於新法施行後，應一律適用新法第2 條第1 項之規
    定，為「從舊從輕」之比較。而本次法律變更，比較時應就
    罪刑有關之共犯、未遂犯、想像競合犯、牽連犯、連續犯、
    結合犯，以及累犯加重、自首減輕暨其他法定加減原因（如
    身分加減）與加減例等一切情形，綜其全部罪刑之結果而為
    比較（最高法院95年度第8 次刑事庭會議決議參照）。茲就
    本件適用刑法法條新舊法比較之情形分論如下：
（一）刑法第340 條常業詐欺罪之規定，已經刪除，則新法施行
      後，有反覆恃以維生之犯行者，應逐一論其犯行。本件被
      告所犯詐欺犯行逐一論處結果，當較以一常業犯論之者較
      為不利。是依刑法第2 條第1 項規定，比較新、舊法結果
      ，仍應適用較有利於被告之修正前刑法論以常業犯。
（二）又修正前刑法第340 條之法定刑除有期徒刑外，尚有罰金
      刑，而關於罰金刑部分，刑法第33條第5 款既已修正，自
      有修正前、後刑法第33條第5 款比較適用之問題。茲修正
      後之刑法第33條第5 款已將罰金刑之最低額由銀元1 元即
      新臺幣3 元，提高為新臺幣1000元，比較新、舊法結果，
      自以被告行為時即修正前之刑法第33條第5 款規定，對其
      較為有利。
（三）修正前刑法第28條規定：「二人以上共同實施犯罪之行為
      者，皆為正犯」，修正後刑法第28條則規定：「二人以上
      共同實行犯罪之行為者，皆為正犯」。其中「實施」一語
      ，涵蓋陰謀、預備、著手及實行之概念在內，其範圍較廣
      ；而「實行」則著重於直接從事構成犯罪事實之行為，其
      範圍較狹，是修正後刑法共同正犯之範圍已有限縮，共同
      正犯之範圍既因此而有變動，自屬犯罪後法律有變更，而
      非僅屬純文字修正，應有新舊法比較適用之問題（參照最
      高法院96年度臺上字第934 號判決意旨）。本件被告之犯
      罪行為，依新舊法均成立共同正犯，適用修正後之刑法第
      28條規定並無較有利於被告。
（四）綜上法律修正前後之整體比較，揆諸前揭最高法院決議及
      修正後刑法第2 條第1 項之「從舊從輕」原則，適用94年
      2 月2 日修正後之刑罰法律，對被告並未較有利，自應適
      用修正前刑法之相關規定。
六、論罪科刑之理由：
（一）按刑法上所謂常業犯，指反覆以同種類行為為目的之社會
      活動之職業性犯罪而言，至於犯罪所得之多寡，是否恃此
      犯罪為唯一之謀生職業，則非所問，縱令兼有其他職業，
      仍無礙於該常業犯罪之成立，此有最高法院85年台上字第
      510 號判例可資參照。查被告辛○○夥同Chris 、Eva 等
      人共組詐騙集團，先承租公司營業處所、變更駿威公司之
      名義負責人，復利用徵人廣告，誘使告訴人應徵、任職後
      ，渠等再分別假藉投資外匯、期貨交易之名，施用騙術使
      該等新進職員交付匯款，總計詐得如附表所示之總計美金
      92萬餘元及新台幣132 萬元之款項，且犯罪期間近6 個月
      （即自91年3 月至同年8 月），俱見該詐欺集團有一定之
      組織規模，具備縝密分工性、反覆性、計畫性、職業性，
      顯非屬偶而為之的犯罪類型，渠等應係以對不特定人反覆
      為同種類之詐騙行為為目的之社會活動之職業性犯罪，應
      認係常業詐欺犯無訛，是以檢察官認被告僅係犯普通詐欺
      罪云云，尚有誤會。故核被告辛○○所為，係犯修正前刑
      法第340 條之常業詐欺罪。公訴意旨認應論以普通詐欺罪
      之連續犯，尚有未洽，惟其起訴事實相同，爰於告知被告
      此部分之罪名後，依法變更起訴法條。被告與丙○○、真
      實姓名年籍不詳之成年男子Ronald、Chris 、Grans 、
      Barry 、成年女子Maggie、Eva 、Judy、Gobh y、Liwa
      、Lind a、Grace 、「美鳳」、「嘉宜」、「高梓童」、
      「小芳」、「高亦平」、「楊麗莎」、「高嘉妤」、「柯
      婉欣」等人，就前開犯行互有犯意聯絡及行為分擔，應論
      以共同正犯。
（二）爰審酌被告為貪圖私利，竟與姓名年籍不詳之成年男女共
      同以假藉應徵員工之方式，誘使被害人投資施以騙術，危
      害社會秩序，且本案之被害人眾多，所詐騙金額總計亦高
      達台幣數仟萬元，被告犯罪後亦飾詞否認犯行，且未賠償
      被害人分文，犯後態度難認良好，並參酌被告於詐騙集團
      中之地位、參與程度，與其素行、犯罪動機、手段、所生
      危害非輕、等一切情狀，量處如主文所示之刑，以資懲儆
      。
（三）末查，本件被告之犯罪時間雖係在96年4 月24日之前，惟
      其所犯之罪屬中華民國九十六年罪犯減刑條例第3 條所列
      之罪，且經宣告逾有期徒刑1 年6 月之刑，依法自不得予
      以減刑，附此敘明。
七、不另為無罪諭知部分：
（一）公訴意旨係以：被告辛○○夥同姓名年籍不詳化名「高嘉
      妤」、「柯婉欣」、「高亦平」、「高梓童」、「楊麗莎
      」等成年女子，明知駿威公司之登記營業項目未包含經營
      外匯或期貨交易業務，且未經主管機關許可，不得經營外
      匯或期貨業務，竟自91年3 月起，以駿威公司名義在報紙
      上刊登應徵職員之方式，誘騙庚○○、壬○○、乙○○○
      、巳○○、寅○○、丁○○、丑○○、癸○○、子○○、
      己○○、戊○○、甲○○等人，前後多次按照被告等人之
      指示，將買賣外匯之保證金匯入澳門地區之銀行Bank of
      China, Macau Branch （帳號：0000000000 00 ，戶名：
      Wing King International Trading Management），以買
      賣外匯之行為。因認被告另涉犯期貨交易法第112 條第3
      款違反同法第56條第1 項之非期貨商不得經營期貨交易業
      務罪嫌云云。
（二）按犯罪事實應依證據認定之，無證據不得認定犯罪事實，
      又不能證明被告犯罪者，應諭知無罪之判決，刑事訴訟法
      第154條第2項、第301條第1項分別定有明文。又認定犯罪
      事實所憑之證據，雖不以直接證據為限，間接證據亦包括
      在內，然而無論直接證據或間接證據，其為訴訟上之證明
      ，須於通常一般之人均不致有所懷疑，而得確信其為真實
      之程度者，始得據為有罪之認定，倘其證明尚未達到此一
      程度，而有合理之懷疑存在而無從使事實審法院得有罪之
      確信時，即應由法院為諭知被告無罪之判決（最高法院76
      年台上字第4986號判例意旨參照）。
（三）經查，期貨交易法第112 條第3 款規定，違反同法第56條
      第1 項「非期貨商，不得經營期貨交易業務」之規定者，
      處7 年以下有期徒刑，得併科新臺幣3 百萬元以下罰金，
      應係以行為人未經許可，但實際上從事上述期貨事業之業
      務經營，為其刑事責任之構成要件。亦即，被告辛○○等
      人是否應負違反期貨交易法之相關刑事責任，自應以渠等
      確有從事期貨交易法第56條第1 項「從事期貨交易受託買
      賣」之期貨交易事業。然查，本案被告夥同共犯「高嘉妤
      」、「柯婉欣」等人，僅係以操作投資外幣期貨為詐術，
      製造假交易使告訴人庚○○等人誤認駿威公司乃為正常營
      運之公司，並進而依被告等人之指示匯款入指定之澳門地
      區銀行帳戶，實則駿威公司實際上並未經營期貨交易業務
      ，業如前述。此外，依卷內證據資料，復查無其他積極證
      據足資證明被告與其他共犯有何共同從事經營期貨交易之
      業務，從而，被告與上開共犯等人之行為，尚與期貨交易
      法第112 條第3 款規定之構成要件有間，自難逕以該條之
      罪相繩，公訴意旨容有誤會。惟因被告此部分犯嫌如成立
      犯罪，則與前述經本院論罪之常業詐欺犯行，屬94年2 月
      2 日修正前刑法第55條後段牽連犯之裁判上一罪關係，爰
      不另為無罪之諭知。
據上論斷，應依刑事訴訟法第299 條第1 項前段、第300 條，刑
法第2 條第1 項前段，修正前刑法第28條、第340 條，罰金罰鍰
提高標準條例第1 條前段，判決如主文。
本案經檢察官賴秋萍到庭執行職務。
中    華    民    國    98    年     6    月    30    日
                刑事第十九庭    審判長法  官  施添寶
                                      法  官  紀文惠
                                      法  官  吳俊龍
上正本證明與原本無異。
如不服本判決應於收受送達後10日內向本院提出上訴書狀，並應
敘述具體理由；其未敘述上訴理由者，應於上訴期間屆滿後20日
內向本院補提理由書（均須按他造當事人之人數附繕）「切勿逕
送上級法院」。
                                      書記官  劉俊源
中    華    民    國    98    年    6     月    30    日
附錄本案論罪科刑法條：
修正前刑法第340 條
以犯第339 條之罪為常業者，處1 年以上7 年以下有期徒刑，得
併科5 萬元以下罰金。
附表：
┌──┬─────┬─────┬─────────┐
│編號│匯款人    │匯款日期（│匯款金額（美金）  │
│    │          │年月日）  │                  │
├──┼─────┼─────┼─────────┤
│1   │壬○○    │91.5.14   │57761.73元        │
│    │          ├─────┼─────────┤
│    │          │91.4.24   │22955.52元        │
│    │          ├─────┼─────────┤
│    │          │91.3.13   │5711.02元         │
├──┼─────┼─────┼─────────┤
│2   │庚○○    │91.7.31   │新台幣120萬元     │
│    │          ├─────┼─────────┤
│    │          │91.8.11   │新台幣12萬元      │
├──┼─────┼─────┼─────────┤
│3   │乙○○○  │91.5.3    │17032.33元        │
│    │          ├─────┼─────────┤
│    │          │91.6.17   │17579.84元        │
│    │          ├─────┼─────────┤
│    │          │91.7.19   │36308.62元        │
├──┼─────┼─────┼─────────┤
│4   │巳○○    │91.3.29   │57098.81元        │
│    │          ├─────┼─────────┤
│    │          │91.4.4    │57126.54元        │
│    │          ├─────┼─────────┤
│    │          │91.3.22   │22818.02元        │
│    │          ├─────┼─────────┤
│    │          │91.3.26   │34224.11元        │
├──┼─────┼─────┼─────────┤
│5   │寅○○    │91.3.21   │34227.04元        │
│    │          ├─────┼─────────┤
│    │          │91.4.4    │22850.61元        │
│    │          ├─────┼─────────┤
│    │          │91.5.8    │22893.38元        │
│    │          ├─────┼─────────┤
│    │          │91.4.11   │18555.52元        │
│    │          ├─────┼─────────┤
│    │          │91.7.12   │37526.27元        │
│    │          ├─────┼─────────┤
│    │          │91.5.16   │31810.29元        │
│    │          ├─────┼─────────┤
│    │          │91.5.17   │24354.89元        │
│    │          ├─────┼─────────┤
│    │          │91.5.30   │15231.40元        │
│    │          ├─────┼─────────┤
│    │          │91.6.20   │35211.27元        │
│    │          ├─────┼─────────┤
│    │          │91.3.13   │85714.29元        │
│    │          ├─────┼─────────┤
│    │          │91.4.29   │28719.13元        │
├──┼─────┼─────┼─────────┤
│6   │丁○○    │91.5.31   │17551.56元        │
├──┼─────┼─────┼─────────┤
│7   │丑○○    │91.4.10   │28571.43元        │
│    │          ├─────┼─────────┤
│    │          │91.4.30   │17251.29元        │
├──┼─────┼─────┼─────────┤
│8   │癸○○    │91.5.21   │23242.30元        │
├──┼─────┼─────┼─────────┤
│9   │甲○○    │91.4.30   │28752.15元        │
│    │（子○○）├─────┼─────────┤
│    │          │91.5.9    │24236.82元        │
├──┼─────┼─────┼─────────┤
│10  │己○○    │91.4.26   │34482.76元        │
│    │          ├─────┼─────────┤
│    │          │91.5.9    │34642.03元        │
├──┼─────┼─────┼─────────┤
│11  │戊○○    │91.5.10   │34662.05元        │
├──┼─────┴─────┴─────────┤
│總計│美金92萬9103.02 元加上新台幣132 萬元      │
└──┴─────────────────────┘


司法院資訊處製作；財團法人民間司法改革基金會備份。
